臺灣臺北地方法院民事簡易判決
110年度北簡字第10406號
原      告  陳建柱  

被      告  林超驊  

訴訟代理人  陳筱屏律師
上列當事人間請求損害賠償事件，原告提起刑事附帶民事訴訟，
經本院刑事庭以110年度審交附民字第31號裁定移送前來，本院
於中華民國111年2月22日言詞辯論終結，判決如下：
    主      文
原告之訴及假執行之聲請均駁回。
訴訟費用新臺幣壹仟壹佰壹拾元由原告負擔。
    事實及理由
一、按訴狀送達後，原告不得將原訴變更或追加他訴，但擴張或
    減縮應受判決事項之聲明者，不在此限，民事訴訟法第255
    條第1項第3款定有明文，查原告原起訴聲明為：㈠被告應給
    付原告新臺幣（下同）101,362元，及自起訴狀繕本送達翌
    日起至清償日止，按週年利率5%計算之利息。㈡願供擔保請
    准宣告准予假執行，有刑事附帶民事訴訟起訴狀可稽（見本
    院110年度審附民字第31號卷第5頁，下稱附民卷），嗣於訴
    訟中陳報請求金額為101,075元，亦有陳報狀可憑（見本院
    卷第87頁），核其所為，係減縮應受判決事項之聲明，依上
    開規定，應予准許，合先敘明。
二、原告主張：被告於民國108年9月22日晚間8時36分許，駕駛
    車牌號碼000-0000號租賃小客車，沿臺北市大安區仁愛路4
    段27巷由北往南方向行駛，行經該路段與仁愛路4段口時，
    竟疏於注意於停止線前停止觀察，即繼續駛越行人穿越道至
    自行車專用道處，適原告騎乘自行車沿臺北市大安區仁愛路
    4段由西往東方向行駛，閃避不及而發生碰撞，致原告受有
    左足挫傷之傷害及腳踏車受損，並因此支出醫療費用1,600
    元、就醫計程費用1,725元、腳踏車受損費用2,400元、皮鞋
    受損費用1,750元、工作損失93,600元，合計101,075元，爰
    依侵權行為法律關係，請求被告賠償101,075元，並請法院
    酌定精神慰撫金等語，並聲明：㈠被告應給付原告101,075元
    ，及自起訴狀繕本送達翌日起至清償日止，按週年利率5%計
    算之利息。㈡願供擔保，請准宣告假執行。
三、被告則以：被告於108年9月22日駕駛租賃小客車沿仁愛路4
    段27巷由北向南行駛至自行車專用道，準備右轉進入仁愛路
    4段時，原告騎乘自行車沿仁愛路4段北側由西向東行駛，其
    左側車身與被告右前車頭發生碰撞，因原告騎乘自行車之方
    向為由西向東，與仁愛路4段單行道「由東向西」相反，則
    原告並非行駛於幹道上，若以腳踏車專用道及被告所行駛之
    仁愛路4段27巷支幹道相比較，原告並無擁有「優先路權」
    ，在行駛到「自行車專用道」及「支幹道」交叉口時，雙方
    應減速通行才是；又被告並非在「停車再開」標誌處與原告
    發生碰撞，而是通過「停車再開」標誌後又距離長達7、8公
    尺處的支幹道與自行車專用道交界處發生碰撞，換言之，無
    論被告有無在「停車再開」標誌停車，都與相隔7、8公尺處
    的交界處路況無直接關連，是以被告未在「停車再開」標誌
    處停車與本件車禍事故並無因果關係；又依被告行車紀錄器
    所示，被告當時的車速極為緩慢，時速約莫不到10公里，原
    告騎乘腳踏車，車速超過10公里以上，行經事故路口未減速
    慢行，且未開亮頭燈始為肇事主因；另依原告所陳，被告右
    前車頭與原告左側車身發生碰撞，依據慣性定律，原告必定
    當時會向右傾倒，但原告自陳撞擊後其自行車與被告自小客
    車成平行狀態，但原告及自行車均未倒地，換言之，在原告
    自行車因撞擊而往右傾倒時，原告必定是以右腳去撐住地面
    避免人車倒地，則此時原告左腳必是懸空，自無可能發生原
    告所指陳踩在地面上而遭被告右前輪壓過之情形，再被告太
    太有下車確認被告駕駛之自小客車並無壓過原告之左腳腳指
    頭，復原告拒絕被告主動要送其到事故地點對面的仁愛醫院
    就診檢查，則原告事後自行就診所提出之診斷證明書所記載
    之傷勢是否為本件車禍所造成，即有可疑，被告就本件事故
    之發生無過失責任，且原告之傷勢亦非本件事故所造成等語
    ，資為抗辯，並聲明：㈠原告之訴駁回。㈡如受不利判決，願
    供擔保請准宣告免為假執行。
四、本院得心證之理由： 
　㈠原告主張被告於前揭時、地，駕駛車牌號碼000-0000號租賃
    小客車，竟疏於注意於停止線前停止觀察，即繼續駛越行人
    穿越道至自行車專用道處而與原告騎乘之自行車發生碰撞，
    致原告受有左足挫傷之傷害及腳踏車受損，業據原告提出之
    診斷證明書為據（見本院卷第89頁），復經本院依職權向臺
    北市政府警察局交通警察大隊調閱道路交通事故初步分析研
    判表、道路交通事故現場圖、道路交通事故補充資料表、道
    路交通事故談話紀錄表、道路交通事故調查報告表㈠㈡、道路
    交通事故當事人酒精測定紀錄表、道路交通事故肇事人自道
    情形紀錄表、道路交通事故當事人登記聯單、事故現場照片
    、道路交通事故照片黏貼紀錄表為憑（見本院卷第29-57頁
    ），堪認原告上開主張為真實。
　㈡按因故意或過失不法侵害他人之權利者，負損害賠償責任，
    民法第184條第1項前段定有明文。次按汽車行駛至無號誌或
    號誌故障而無交通指揮人員指揮之交岔路口，支線道車應暫
    停讓幹線道車先行，道路交通安全規則第102條第1項第2款
    亦定有明文。復按停車再開標誌「遵1」，用以告示車輛駕
    駛人必須停車觀察，認為安全時，方得再開，設於安全停車
    視距不足之交岔道路支線道之路口，道路交通標誌標線號誌
    設置規則第8第1項亦定有明文。即從支線道之停止線開始至
    進入幹線道之全程路段，汽車駕駛人均有注意安全之觀察義
    務。經查，本件被告駕駛前揭租賃小客車沿臺北市大安區仁
    愛路4段27巷由北向南行駛，準備右轉進入仁愛路4段，該27
    巷道路上劃有「停」標誌，則該27巷為支線道，仁愛路4段
    為幹線道，依規定被告應停車觀察，認為安全時，方得再開
    ，則被告之注意義務，應自27巷道路之停止線開始至進入仁
    愛路4段而終止，而27巷進入仁愛路4段之路口仍劃設有行人
    穿越斑馬線及自行車專用道(見本院卷第55頁，照片編號6、
    7、8)，則該行人穿越斑馬線及自行車專用道，仍為被告之
    注意安全觀察範圍，被告疏於注意即繼續駛越行人穿越道至
    自行車專用道處而與原告騎乘之自行車發生碰撞，被告有過
    失，堪可認定，故被告依民法第184條第1項前段規定，應負
    侵權行為責任。被告辯稱並非在「停車再開」標誌處與原告
    發生碰撞，而是通過「停車再開」標誌後又距離長達7、8公
    尺處的支幹道與自行車專用道交界處發生碰撞，就本件事故
    無過失責任云云，自非可採。
　㈢按因故意或過失不法侵害他人之權利者，負損害賠償責任；
    不法侵害他人之身體或健康者，對於被害人因此喪失或減少
    勞動能力，或增加生活上之需要時，應負損害賠償責任；不
    法侵害他人之身體、健康、名譽、自由、信用、隱私、貞操
    ，或不法侵害其他人格法益而情節重大者，被害人雖非財產
    上之損害，亦得請求賠償相當之金額，民法第184條第1項前
    段、第193條第1項、第195條第1項前段，分別定有明文。又
    按不法侵害他人之人格權，被害人受有非財產上損害，請求
    加害人賠償相當金額之慰撫金時，法院對於慰撫金之量定，
    應斟酌實際加害情形、所造成之影響、被害人痛苦之程度、
    兩造之身分地位、經濟情形及其他各種狀況，以核定相當之
    數額。再按當事人主張有利於己之事實者，就其事實有舉證
    之責任，民事訴訟法第277條亦有規定。又民事訴訟如係由
    原告主張權利者，應先由原告負舉證之責，若原告先不能舉
    證，以證實自己主張之事實為真實，則被告就其抗辯之事實
    即令不能舉證，或其所舉證據尚有疵累，亦應駁回原告之請
    求(最高法院100年度台上字第415號判決要旨參照)。本件被
    告應對原告負侵權行為損害賠償責任，已如前述，茲就原告
    請求之各項損害賠償，審核如下：　
　⒈醫療費用部分：　
　　原告主張支出醫療費用1,600元，固提出醫療費用收據為據
    （見本院卷第151-155頁），而原告受有左足挫傷之傷害，
    所謂挫傷代表外觀無明顯瘀傷，擦傷等，含壓傷後造成疼痛
    ，108年9月22日急診有開立止痛藥及肌肉鬆弛劑，有臺北市
    立聯合醫院111年2月11日北市醫仁字第1113012518號函可參
    (見本院卷第447頁)，堪認原告因本件事故受有左足挫傷，
    應屬真正。又觀原告提出之醫療收據，其中108年9月22日急
    診支出480元、及同年月25日骨科支出250元，與本件事故發
    生時間相近，並與原告所受傷害相符，堪認原告確實係因本
    件事故而就醫，其支出之醫療費用730元(計算式：480＋250＝
    730)，應認係屬必要醫療費用；其中109年10月20日整形外
    科支出290元、109年11月3日整形外科支出290元、109年12
    月3日整形外科290元，原告主張係因腳指頭病變(見本院卷
    第113、115頁)至整形外科就診，然依前開函文所示，角質
    增生可來自黴菌感染或慢性剌激如足部雞眼或胼胝，與該挫
    傷不確定有無因果關係(見本院卷第448頁)，況原告自陳1年
    多後才去就醫係因指甲變形，亦實難認定1年多以後腳指甲
    發生變形係因本件事故所致，是原告腳指頭病變核與原告因
    本件事故所挫傷無涉，則原告關於腳指頭於整形外科支出之
    醫療費用870元(290＋290＋290＝870)，即非屬必要費用，故原
    告得請求之醫療費用為730元。
  ⒉交通費用：
　　原告主張前項5次就醫支出計程車費用1,725元，固提出計程
    車運價證明為據(見本院卷第93-97頁)，然原告僅有108年9
    月22日、及同年月25日之就醫與本件事故有關，其餘109年1
    0月20日、109年11月3日、109年12月3日之就醫與本件事故
    無涉，已如前述，原告另主張請計程車運回腳踏車(見本院
    卷第451-452頁)，故原告僅能請求108年9月22日、及同年月
    25日之就醫及運回腳踏車共計3趟之計程車費用；又被告對
    原告提出之計程車運價證明有爭執，經本院試算原告住家與
    仁愛醫院之計程車資為每趟170元，故原告得請求3趟計程車
    費用510元(計算式：170×3＝510)。　　
　⒊腳踏車受損部分：
　　原告主張其所騎乘的捷安特淑女車款腳踏車於8年前以6,000
    元購入，無發票，因本次事故受損費用為2,400元(計算式：
    6000×0.4＝2400)，然原告並未提出其所騎乘腳踏車俢復之相
    關單據，用以證明其腳踏車受損之事實，故原告空言請求被
    告賠償腳踏車損害2,400元，自屬無據。
　⒋皮鞋受損部分：
　　原告主張所穿皮鞋於1年前以2,500元購入，無發票，因面次
    事故受損費用為1,750元(計算式：2500×0.7＝1750)，然原告
    並未提出其皮鞋修復之相關單據，用以證明其皮鞋受損之事
    實，故原告空言請求被告賠償皮鞋損害1,750元，亦屬無據
    。
　⒌工作損失部分：
　　原告主張其係職業計程車司機，因急診後醫生所開之藥物有
    嗜睡性，在家休息7天及腳指頭組織壞死與指甲的翻落因塗
    藥物無法工作45天，合計52天，受有無法工作損失93,600元
    (52×1800＝93600)，原告固提出車資收入明細表為證(見本院
    卷第99、101頁)，然依上開仁愛醫院函文，108年9月22日急
    診有開立止痛藥及肌肉鬆弛劑，部分人吃肌肉鬆弛劑可能有
    嗜睡之可能性(見本院卷第447頁)，即並不是每個人吃肌肉
    鬆弛劑均會有嗜睡之症狀，原告並未提出證明其吃肌肉鬆弛
    劑有嗜睡之事實，另醫囑亦未有關於原告需休養之情事，況
    原告於108年9月22日及同年月25日兩次就診，醫師只有於前
    者有開立藥物，後者則未有開立藥物，亦與原告所陳骨科醫
    生開立2次的藥，總共6天(見本院卷第122頁)不符，則原告
    空言其因吃藥會嗜睡，7天無法工作云云，顯非可採；另原
    告於整形外科之治療與本件事故無涉，已如前述，則原告主
    張腳指頭組織壞死與指甲的翻落因塗藥物無法工作45天云云
    ，亦非可採，故原告請求賠償工作損失93,600元，亦屬無據
    。
　⒍精神慰撫金部分：
　　原告主張因本件事故，受有前揭傷害，請求法院酌定精神慰
    撫金，查原告因本件車禍受有事故受有左足挫傷之傷害，受
    有精神痛苦，堪可認定，依民法第195 條第1項前段規定，
    原告自得請求被告賠償非財產上之損害。本院審酌原告之傷
    勢、所受精神上痛苦之程度，兩造之身分、地位、經濟狀況
    等一切情狀，認精神慰撫金應以1,000元為適當。
　⒎從而，原告得請求賠償之金額為2,240元(計算式：730＋510＋1
    000＝2240)。惟查被告先前於本院109年度審交易字第628號
    刑事案件審理時，已於110年1月14日當庭給付原告20,000元
    ，原告並當庭撤回刑事告訴，為原告所自承（見本院卷第35
    5頁），刑事案件即為公訴不受理判決，業經本院調閱刑事
    卷宗核閱無誤，是原告固得請求被告給付2,240元，然於扣
    除被告前已支付原告損害賠償20,000元後，所得既為負數17
    ,760元，則原告於本件訴訟已無可請求被告為給付部分，自
    應為駁回其訴之判決。 
五、綜上所述，原告據以提起本訴，請求被告給付101,075元，
    及自起訴狀繕本送達翌日起至清償日止，按週年利率5%計算
    之利息，為無理由，應予駁回。其假執行之聲請亦失所附麗
    ，應併予駁回。
六、本件事證已臻明確，兩造其餘攻擊防禦方法及證據，核與判
    決之結果不生影響，爰不一一論列，併此敘明。
七、訴訟費用負擔之依據：民事訴訟法第78條。本件訴訟費用額
    ，依後附計算書確定如主文第3項所示金額。
中　　華　　民　　國　　111 　年　　3 　　月　　9 　　日
                  臺北簡易庭    法  官  葉藍鸚
訴訟費用計算書
項　　    目               金　額（新臺幣）　　   備　註
第一審裁判費   　 　　     1,110元
合　　　　計　　　         1,110元
以上正本係照原本作成。
如不服本判決，應於判決送達後20日內向本庭提出上訴狀（須按
他造當事人之人數附繕本）。如委任律師提起上訴者，應一併繳
納上訴審裁判費。
中　　華　　民　　國　　111 　年　　3 　　月　　9 　　日
                                書記官  林錫欽